---
title: " Introdução ao R"
author: "Tauã Magalhães Vital"
output: html_document
---

```{r setup, include=FALSE}
knitr::opts_chunk$set(echo = TRUE)
```

A ideia deste tutorial é apresentar ao leitor a linguagem R. Vamos explorar um pouco os conceitos iniciais da linguagem.

## Instalação

O R está disponível para Windows, MacOS e Linux. Para o download veja <https://cran.r-project.org/>. Recomenda-se o download do Rstudio <https://rstudio.com/products/rstudio/download/> também.

## Comandos básicos

O R é uma linguagem orientada a objetos e possui uma *command line interface*, de forma que os comandos são digitados na linha são executados.

Para executar uma linha de comando, basta que o cursor esteja nela e clicar em 'Run' ou pressionar 'ctrl+enter' (Windows/Linux) ou 'command+enter' (MacOS).

Como toda iniciação a programação, vamos começar com o comando mais básico possível.

```{r}
print("Hello World!")
```
O R suporta as operações matemáticas básicas '+', '-','*' e '/', e exponenciação '^'. 
```{r }
7+4
8^2
```

## Tipos de dados

O R suporta uma variedade de dados, inclueindo escalares, vetores (numéricos, textuais ou booleanos), matrizes, *data frames* e listas.

Utiliza-se o símbolo '<-' para atribuir valores ou funções para os objetos. Enquanto o símbolo '#' pode ser utilizado para acrescentar comentários ao texto (todo o código seguinte a '#' na linha é ignorado na execução do código).

O R possui funções base já no seu *environment*, como a função c(), utilizada para a concatenação de valores

#### Vetores
```{r }
# Vetor numerico
a <- c(1, 1.2, 1.4, 1.6, 1.8, 2);a
# Vetor textual
b <- c("um", "dois", "tres") #Note que valores textuais devem ser informados entre " "
b
# Vetor logico
c <- c(TRUE, FALSE, TRUE, FALSE)
c
```

Ainda, podemos gerar sequências de valores seguindo alguma distribuição de probabilidade conhecida. Em ciências sociais, a hipótese de normalidade é muitas vezes assumida. Assim vamos gerar dados seguindo uma distribuição Gaussiana de forma que x~N(0,1).

```{r}
x <- rnorm(n = 1000, mean = 0, sd = 1) #estamos gerando um vetor de tamanho 1x1000 seguindo uma normal padronizada
summary(x) #estatistica descritiva de x
```

#### Matrizes
Matrizes podem possuir apenas elementos da mesma classe. 
```{r}
Y <- matrix(1:20, nrow = 5,ncol = 4);Y 
```

```{r}
celulas <- c(1, 26, 24, 68)
nome_linha <- c("R1", "R2")
nome_coluna <- c("C1", "C2")
Z <- matrix(celulas, nrow = 2, ncol = 2, byrow = TRUE, dimnames = list(nome_linha, nome_coluna));Z
```

#### *Data frames*
*Data frames* podem possuir tipos diferentes de dados.

```{r}
d <- c(1, 2, 3, 4)
e <- c("um", "dois", "tres", NA)
f <- c(TRUE,TRUE,TRUE,FALSE)
exemplo_df <- data.frame(d,e,f)
names(exemplo_df) <- c("ID","Color","Passed") #A funcao names permite redefinir ou atribuir nomes as colunas
exemplo_df
```

## Gráficos
Vamos fazer o nosso primeiro plot usando o R, e para isso vamos instalar o nosso primeiro pacote. Uma das bibliotecas mais utilizadas para fazer gráficos no R é utilizar o 'ggplot2'.

O primeiro passo é a instalação do pacote, para isso há duas formas. A primeira utilizando o RStudio é clicar no painel esquerdo inferior do console Packages>Install e digitar o nome do pacote que se deseja instalar. A segunda é através da função install.packages().

Concluída a instalação é necessário ativar o pacote que também pode ser feita pelo console clicando na opção em Packages ou através da funcc1ção library().

```{r}
# install.packages("ggplot2")
library(ggplot2)
```

Vamos plotar a função de distribuição de probabilidade da variável x criada.

```{r}
ggplot(data.frame(x), aes(x)) + 
    geom_density() # note que eu transformo o objeto vetor para um data frame
```

O pacote ggplot2 faz parte do universo de bibliotecas Tidyverse, note que a função ggplot() pode tomar vários argumentos adicionais que o usuário vai necessitar acrescentar para que o plot fique com o padrão desejado. 

A maneira usual de se coletar informações sobre pacotes no R é através do CRAN, por exemplo, o CRAN do ggplot2 pode ser encontrado aqui <https://cran.r-project.org/web/packages/ggplot2/index.html>. Uma das formas usuais de se conseguir ajuda em momentos de desespero é o stackoverflow, <https://stackoverflow.com/>. O comando help() também pode ser utilizado.

## Exemplo usual

Um exercício clássico do econometrista consiste em carregar um conjunto de dados e performar análises de regressão sobre eles. Suponha que um colega tenha lhe procurado de posse de um conjunto de dados contendo o salário minímo e a taxa de desemprego dos estados norte-americanos. Ele deseja saber qual a relação entre salário minímo e taxa de desemprego nos Estados Unidos.

O primeiro passo em geral deve ser definir seu diretório de trabalho através da função setwd(). No diretório de trabalho deve constar os dados que você deseja carregar.

```{r}
setwd("/Users/tauamagalhaes/Documents/Monitoria_MQII") # Windows geralmente necessita que se duplique as \
getwd() # fornece o seu diretorio atual
```

O R suporta várias fontes diferentes de dados, csv, xls, xlsx, json, dta. Vamos carregar o arquivo minimum_wage.csv disponível em <https://github.com/tauamagalhaes/Econometria/blob/main/minimum_wage.csv>.

```{r}
minimum_wage.df <- readr::read_csv("https://raw.githubusercontent.com/tauamagalhaes/Econometria/main/minimum_wage.csv")
summary(minimum_wage.df)
```

Note que o nome das variáveis estão separados por espaços, isso dificulta a interpretação do código. Gosto de manter o minímo de boas práticas de code, mas fica ao critério do usuário, renomeá-las ou não.

```{r}
names(minimum_wage.df)[1] <- "state"
names(minimum_wage.df)[2] <- "wage"
names(minimum_wage.df)[3] <- "unemployment"
```
Vamos performar nossa primeira regressão no R. A função lm() performa as estimativas utilizando mínmos quadrados ordinários, vamos ver então o seguinte modelo:

$$
unemployment = \beta_0 + \beta_1 wage + \epsilon
$$

De forma a encontrar se um aumento do salário tem um efeito positivo ou negativo na taxa de desemprego nos Estados Unidos.

```{r}
ols_unemployment <- lm(unemployment ~ wage, data = minimum_wage.df)
summary(ols_unemployment)
```

Pelos resultados, temos uma relação positiva mas não estatisticamente significante a níveis convencionais de significância estatística. 

Importante ressaltar, que de forma alguma podemos estabelecer uma relacc1ção causal entre salário mínimo e desemprego, como mostrado em aula. Ao longo do curso, a discussão entre causalidade e correlação será abordada em mais detalhes.